臺灣士林地方法院刑事判決
111年度審金訴字第498號
公  訴  人  臺灣士林地方檢察署檢察官
被      告  陳念哲


上列被告因詐欺等案件，經檢察官提起公訴（111年度偵字第210
8號、第3635號），因被告於準備程序中就被訴事實為有罪之陳
述，經告知簡式審判程序之旨，並聽取當事人之意見後，經本院
合議庭裁定由受命法官獨任進行簡式審判程序，判決如下：
    主  文
陳念哲犯如附表各編號所示之罪，各處如附表各編號「主文及宣
告刑」欄所示之刑。應執行有期徒貳年。
    事實及理由
一、程序部分
　㈠按組織犯罪防制條例第12條第1項中段規定：「訊問證人之筆
    錄，以在檢察官或法官面前作成，並經踐行刑事訴訟法所定
    訊問證人之程序者為限，始得採為證據」，此為刑事訴訟證
    據能力之特別規定，且較92年2月6日修正公布，同年9月1日
    施行之刑事訴訟法證據章有關傳聞法則之規定更為嚴謹，自
    應優先適用。依上開規定，證人於警詢時之陳述，於違反組
    織犯罪防制條例案件，即不具證據能力，不得採為判決基礎
    （最高法院104年度台上字第203號判決意旨參照）。從而，
    證人於警詢時之陳述，於違反組織犯罪防制條例案件，即絕
    對不具證據能力，而無刑事訴訟法第159條之2、第159條之3
    等規定之適用，不得採為判決基礎。準此，證人即如附表各
    編號所示之告訴人、被害人於警詢時之陳述，於本案被告陳
    念哲違反組織犯罪防制條例之犯行部分，均不具證據能力。
    至前開證人所為未涉及被告參與犯罪組織犯行之證述內容，
    本院自得援用作為認定被告關於加重詐欺取財犯行之證據。
　㈡次按除被告所犯為死刑、無期徒刑、最輕本刑為3年以上有期
    徒刑之罪或高等法院管轄第一審案件者外，於第一次審判期
    日前之準備程序進行中，被告先就被訴事實為有罪之陳述時
    ，審判長得告知被告簡式審判程序之旨，並聽取當事人、代
    理人、辯護人及輔佐人之意見後，裁定進行簡式審判程序，
    刑事訴訟法第273條之1第1項定有明文。經核本案被告所犯
    係死刑、無期徒刑、最輕本刑為3年以上有期徒刑以外之罪
    ，其於準備程序中就被訴事實為有罪之陳述，經告知簡式審
    判程序之旨，並聽取公訴人、被告之意見後，本院合議庭爰
    依首揭規定，裁定由受命法官獨任進行簡式審判程序。是本
    案之證據調查，依同法第273條之2規定，不受同法第159條
    第1項、第161條之2、第161條之3、第163條之1，及第164條
    至170條所規定證據能力認定及調查方式之限制，合先敘明
    。　　　　
二、本案犯罪事實及證據，除均引用檢察官起訴書之記載（如附
    件）外，另更正並補充如下：
　㈠事實部分：起訴書附表編號1「匯款金額」欄所載「6,538元
    」應更正為「6,523元」；起訴書附表編號4、11「提領時間
    、地點、金額」欄內所載提款金額尾數為5元部分，均應扣
    除5元之跨行提款手續費。
　㈡證據部分：起訴書「證據並所犯法條」欄編號2所載「被害
    人洪慈育」應更正為「被害人洪育慈」；編號3內所載⑺之證
    據應予刪除；另補充「合作金庫銀行帳號000-000000000000
    0000號帳戶之交易明細」、「被告於本院民國111年6月24日
    準備程序及審理中所為之自白」為證據。
三、論罪科刑
　㈠按行為人以一參與詐欺犯罪組織，並分工加重詐欺取財行為
    ，同時觸犯參與犯罪組織罪及加重詐欺取財罪，雖其參與犯
    罪組織之時地與加重詐欺取財之時地，在自然意義上非完全
    一致，然二者仍有部分合致，且犯罪目的單一，依一般社會
    通念，認應評價為一罪方符合刑罰公平原則，應屬想像競合
    犯，如予數罪併罰，反有過度評價之疑，實與人民法律感情
    不相契合。再加重詐欺取財罪係侵害個人財產法益之犯罪，
    其罪數計算，以被害人數、被害次數之多寡，決定其犯罪之
    罪數；核與參與犯罪組織罪之侵害社會法益，因應以行為人
    所侵害之社會全體利益為準據，認定係成立一個犯罪行為，
    有所不同。是以倘若行為人於參與犯罪組織之繼續中，先後
    加重詐欺數人財物，因行為人僅為一參與組織行為，侵害一
    社會法益，應僅就首次犯行論以參與犯罪組織罪及加重詐欺
    取財罪之想像競合犯，而其後之犯行，乃為其參與組織之繼
    續行為，為避免重複評價，當無從將一參與犯罪組織行為割
    裂再另論一參與犯罪組織罪，而與其後所犯加重詐欺罪從一
    重論處之餘地。又審酌現今詐欺集團之成員皆係為欺罔他人
    ，騙取財物，方參與以詐術為目的之犯罪組織。倘若行為人
    於參與詐欺犯罪組織之行為繼續中，先後多次為加重詐欺之
    行為，因參與犯罪組織罪為繼續犯，犯罪一直繼續進行，直
    至犯罪組織解散，或其脫離犯罪組織時，其犯行始行終結。
    故該參與犯罪組織與其後之多次加重詐欺之行為皆有所重合
    ，然因行為人僅為一參與犯罪組織行為，侵害一社會法益，
    屬單純一罪，應僅就「該案中」與參與犯罪組織罪時間較為
    密切之首次加重詐欺犯行，論以參與犯罪組織罪及加重詐欺
    罪之想像競合犯，而其他之加重詐欺犯行，祗需單獨論罪科
    刑即可，無需再另論以參與犯罪組織罪，以避免重複評價。
    是如行為人於參與同一詐欺集團之多次加重詐欺行為，因部
    分犯行發覺在後或偵查階段之先後不同，肇致起訴後分由不
    同之法官審理，為裨益法院審理範圍明確、便於事實認定，
    即應以數案中「最先繫屬於法院之案件」為準，以「該案中
    」之「首次」加重詐欺犯行與參與犯罪組織罪論以想像競合
    。縱該首次犯行非屬事實上之首次，亦因參與犯罪組織之繼
    續行為，已為該案中之首次犯行所包攝，該參與犯罪組織行
    為之評價已獲滿足，自不再重複於他次詐欺犯行中再次論罪
    ，俾免於過度評價及悖於一事不再理原則。至於「另案」起
    訴之他次加重詐欺犯行，縱屬事實上之首次犯行，仍需單獨
    論以加重詐欺罪，以彰顯刑法對不同被害人財產保護之完整
    性，避免評價不足（最高法院109年度台上字第3945號判決
    意旨參照）。經查：被告所為如起訴書附表編號5所示加重
    詐欺取財犯行，乃其加入本案詐欺集團後所為各次加重詐欺
    取犯行中「最先繫屬於法院之案件」中之「首次」加重詐欺
    犯行，有附件起訴書、臺灣士林地方檢察署111年5月26日士
    檢卓星111偵2108字第1119027691號函上所蓋本院收文章、
    臺灣高等法院被告前案紀錄表及臺灣新北地方法院111年6月
    15日新北院賢刑科字第30512號函在卷可參，依上說明，被
    告本案所為如起訴書附表編號5所示加重詐欺取財犯行，即
    應併論參與犯罪組織罪。
　㈡次按洗錢防制法於105年12月28日修正公布，並於106年6月28
    日生效施行（下稱新法），新法第14條第1項之一般洗錢罪
    ，祇須有第2條各款所示行為之一，而以第3條規定之特定犯
    罪作為聯結即為已足。另過去實務認為，行為人對犯特定犯
    罪所得之財物或利益作直接使用或消費之處分行為，或僅將
    自己犯罪所得財物交予其他共同正犯，祇屬犯罪後處分贓物
    之行為，非本條例所規範之洗錢行為，惟依新法規定，倘行
    為人意圖掩飾或隱匿特定犯罪所得來源，而將特定犯罪所得
    直接消費處分，甚或交予其他共同正犯予以隱匿，或由共同
    正犯以虛假交易外觀掩飾不法金流移動，即難認僅單純犯罪
    後處分贓物之行為，應仍構成新法第2條第1或2款之洗錢行
    為（最高法院108年度台上字第2057號、第2425號、第2402
    號判決意旨參照）。經查，被告與「阿良」、「嘿皮」、「
    陳奕瑋」及其他不詳詐欺集團成員對如附表各編號所示之告
    訴人、被害人所為，均構成刑法第339條之4第1項第2款之加
    重詐欺取財罪，此如後述，係最輕本刑6月以上有期徒刑之
    罪，屬洗錢防制法第3條第1款所稱特定犯罪，而本案詐騙手
    法，係先由不詳詐欺集團成員對如附表各編號所示之告訴人
    、被害人施以詐術，使其等陷於錯誤而匯款至如起訴書附表
    各編號所示之金融帳戶內，再由被告依指示於如起訴書附表
    各編號所示之時間、地點提領現金後交予不詳詐欺集團成員
    上繳至渠等所屬詐欺集團，以此方式掩飾、隱匿該特定犯罪
    所得之來源、去向及所在，揆諸上開說明，自非單純犯罪後
    處分贓物之與罰後行為，而該當洗錢防制法第2條第2款所指
    之洗錢行為無訛。
　㈢是核被告共同詐欺如附表編號5所示被害人之行為，係犯組織
    犯罪防制條例第3條第1項後段之參與犯罪組織罪、刑法第33
    9條之4第1項第2款之三人以上共同詐欺取財罪及洗錢防制法
    第14條第1項之一般洗錢罪；其共同詐欺如附表編號1至4、6
    至12所示告訴人、被害人之所為，則均係犯刑法第339條之4
     第1項第2款之三人以上共同詐欺取財罪及洗錢防制法第14
    條第1項之一般洗錢罪（共11罪）。
　㈣被告與「阿良」、「嘿皮」、「陳奕瑋」及其他不詳詐欺集
    團成員間，就本件各次犯行，均互有犯意聯絡，並分工合作
    、互相利用他人行為以達犯罪目的及行為分擔，均應論以共
    同正犯。　
　㈤被告所犯上開參與犯罪組織、三人以上共同詐欺取財及洗錢
    等罪，雖其犯罪時間、地點在自然意義上並非完全一致，但
    仍有部分合致，且犯罪目的單一，依一般社會通念，認應評
    價為一行為方符合刑罰公平原則，是被告就如附表各編號所
    示各次犯行，均屬一行為觸犯數罪名之想像競合犯，各應依
    刑法第55條之規定，從一重論以三人以上共同詐欺取財罪。
　㈥又被告共同詐欺如附表所示12名告訴人、被害人之犯行，雖
    犯罪時間相近，但被害人均不相同，所侵害財產法益有異，
    時空上並非無從區隔，在刑法評價上各具獨立性，且非經立
    法預設其本質係具持續實行之複次作為特徵予以特別歸類，
    使成獨立犯罪構成要件之行為態樣，依社會通念難認係出於
    一次犯意之決定，又非屬一個行為之持續動作，自難認被告
    成立接續犯包括一罪或想像競合犯；是其所為12次犯行，犯
    意各別，行為互殊，應分論併罰。
　㈦再按想像競合犯之處斷刑，本質上係「刑之合併」。其所謂
    從一重處斷，乃將想像競合犯組成之評價上數罪，合併為科
    刑一罪，其所對應之刑罰，亦合併其評價上數罪之數法定刑
    ，而為一個處斷刑。易言之，想像競合犯侵害數法益者皆成
    立犯罪，論罪時必須輕、重罪併舉論述，同時宣告所犯各罪
    名，包括各罪有無加重、減免其刑之情形，亦應說明論列，
    量刑時併衡酌輕罪部分量刑事由，評價始為充足，然後依刑
    法第55條前段規定「從一重處斷」，非謂對於其餘各罪可置
    而不論。因此，法院決定處斷刑時，雖以其中最重罪名之法
    定刑，做為裁量之準據，惟於裁量其輕重時，仍應將輕罪合
    併評價在內（最高法院108年度台上字第4405號、第4408號
    判決意旨參照）。申言之，被告所犯參與犯罪組織罪、三人
    以上共同詐欺取財罪及一般洗錢罪，依刑法第55條想像競合
    犯規定，從較重之三人以上共同詐欺取財罪之「主刑」處斷
    （即在較重罪名之法定刑度內，量處適當刑罰）時，其中輕
    罪即參與犯罪組織罪之沒收、保安處分及其他相關法律效果
    ，自應一併適用（參見最高法院108年度台上字第2306號判
    決意旨；另最高法院108年度台上字第2402號判決則具體指
    明有組織犯罪防制條例第3條第1項但書及第8條第1項後段規
    定之適用；最高法院109年度台上字第81號判決則認有組織
    犯罪防制條例第8條第1項後段規定之適用）。是以，被告於
    偵查中已就其參與犯罪組織及洗錢乙節自白犯行，復於本院
    審理時坦承犯罪，依組織犯罪防制條例第8條第1項後段及洗
    錢防制法第16條第2項之規定，原各應減輕其刑，惟其所犯
    參與犯罪組織罪及一般洗錢罪均屬想像競合犯其中之輕罪，
    被告就本案12次犯行均係從一重之三人以上共同詐欺取財罪
    處斷，是就該等犯行想像競合輕罪得減刑部分，均依上開說
    明，由本院於後述依刑法第57條量刑時，分別一併衡酌該部
    分減輕其刑事由，併予敘明。　
　㈧爰審酌被告正值青壯，不思循正當管道賺取金錢，明知詐欺
    集團對社會危害甚鉅，竟受金錢誘惑，參與詐欺集團擔任俗
    稱「車手」之工作，與其他詐欺集團成員以起訴書所載分工
    方式對如附表各編號所示之告訴人、被害人進行詐騙，致使
    告訴人、被害人等受有財產損失，不僅漠視他人財產權，更
    製造金流斷點，影響財產交易秩序，亦徒增檢警機關追查集
    團上游成員真實身分之難度，所生危害非輕，應予非難，衡
    以其犯後始終坦承犯行，惟迄未與告訴人、被害人等達成和
    解或為賠償之犯後態度，衡以本件尚無具體事證顯示被告係
    該犯罪團體之主謀或主要獲利者，亦非直接向告訴人、被害
    人等施行詐術之人，非處於詐欺集團之核心地位，且無證據
    證明已從中獲取不法利益（詳後沒收部分），暨考量其素行
    （參見卷附臺灣高等法院被告前案紀錄表之記載）、犯罪動
    機、手段、情節、與本案詐欺集團成員間之分工、擔任之犯
    罪角色及參與程度、各次犯行造成之損害，及其自陳高中畢
    業之教育智識程度、目前從事餐飲業、月薪約新臺幣4萬元
    、單身、尚有祖母待其扶養之家庭生活經濟狀況（見本院11
    1年度審金訴字第498號卷111年6月24日審判筆錄第5頁）等
    一切情狀，分別量處如附表各編號「主文及宣告刑」欄所示
    之刑。
　㈨又審酌數罪併罰之定應執行刑，係出於刑罰經濟與責罰相當
    之考量，並非予以犯罪行為人或受刑人不當之利益，為一種
    特別的量刑過程，相較於刑法第57條所定科刑時應審酌之事
    項，係對一般犯罪行為之裁量。而定應執行刑之宣告，乃對
    犯罪行為人本身及所犯各罪之總檢視，除應考量行為人所犯
    數罪反應出之人格特性，並應權衡審酌行為人之責任與整體
    刑法目的及相關刑事政策，在量刑權之法律拘束性原則下，
    依刑法第51條第5款規定，採限制加重原則，資為量刑自由
    裁量權之外部界限，並應受法秩序理念規範之比例原則、平
    等原則、責罰相當原則、重複評價禁止原則等自由裁量權之
    內部抽象價值要求界限之支配，以使輕重得宜，罰當其責，
    俾符合法律授與裁量權之目的，以區別數罪併罰與單純數罪
    之不同，兼顧刑罰衡平原則。故定應執行刑時，除仍應就各
    別刑罰規範之目的、輕重罪間體系之平衡、整體犯罪非難評
    價，為綜合判斷外，尤須參酌上開實現刑罰公平性，以杜絕
    僥倖、減少犯罪之立法意旨，為妥適之裁量。本院衡酌被告
    本案如附表各編號所示各次加重詐欺取財犯行，均係在110
    年11月22日至23日間所實施，各次犯行之間隔期間甚近，顯
    於短時間內反覆實施，所侵害法益固非屬於同一人，然各次
    犯行之角色分工、行為態樣、手段、動機均完全相同，責任
    非難重複之程度顯然較高，如以實質累加之方式定應執行刑
    ，處罰之刑度恐將超過其行為之不法內涵與罪責程度，爰基
    於罪責相當之要求，於刑法第51條第5款所定之外部性界限
    內，綜合評價各罪類型、關係、法益侵害之整體效果，考量
    犯罪人個人特質，及以比例原則、平等原則、責罰相當原則
    、重複評價禁止原則為內涵之內部性界限，為適度反應被告
    整體犯罪行為之不法與罪責程度及對其施以矯正之必要性，
    而就被告所犯如附表所示之12罪，定應執行刑如主文所示。
    　
四、沒收部分
  ㈠按犯罪所得，屬於犯罪行為人者，沒收之，刑法第38條之1第
    1項前段定有明文。經查，被告本案擔任車手，雖與本案詐
    欺集團成員約定以提領金額之1.5％計算其報酬，然被告尚未
    取得報酬乙情，業據被告供明在卷（見本院111年度審金訴
    字第498號卷111年6月24日準備程序筆錄第2頁），且卷內並
    無證據足認被告已因本案實際獲取任何報酬，故本案尚無犯
    罪所得應予宣告沒收或追徵之問題。
　㈡末按犯洗錢防制法第14條之罪，其所移轉、變更、掩飾、隱
    匿、收受、取得、持有、使用之財物或財產上利益，沒收之
    ；犯第15條之罪，其所收受、持有、使用之財物或財產上利
    益，亦同，洗錢防制法第18條第1項定有明文。惟因洗錢行
    為之標的是否限於行為人者始得宣告沒收，法無明文，是倘
    法條未規定「不問屬於犯罪行為人與否均沒收」時，自仍以
    屬於被告所有者為限，始應予沒收。查被告提領如附表各編
    號所示告訴人、被害人受騙所匯款項後，已全數交予不詳詐
    欺集團成員而上繳詐欺集團，足見該等款項非屬被告所有，
    亦無證據證明被告就該等款項具有事實上之管領處分權限，
    參酌上開所述，自無從就告訴人、被害人等遭詐騙之款項，
    依洗錢防制法第18條第1項或刑法第38條之1第1項前段規定
    對被告宣告沒收，併此敘明。　　　　　
據上論斷，應依刑事訴訟法第273條之1第1項、第299條第1項前
段、第310條之2、第454條第2項（依刑事判決精簡原則，僅記載
程序法條文），判決如主文。
本案經檢察官詹于槿提起公訴，由檢察官李清友到庭執行職務　
中　　華　　民　　國　　111 　年　　7 　　月　　22　　日
                  刑事第九庭法  官  陳秀慧
以上正本證明與原本無異。
如不服本判決應於收受送達後20日內，向本院提出上訴書狀，並
應敘述具體理由。其未敘述上訴理由者，應於上訴期間屆滿後20
日內向本院補提理由書（均須按他造當事人之人數附繕本）「切
勿逕送上級法院」。若因疫情而遲誤不變期間，得向法院聲請回
復原狀。
                            書記官  陳建宏
中　　華　　民　　國　　111 　年　　7 　　月　　22　　日
附錄本案論罪科刑法條全文：
組織犯罪防制條例第3條
發起、主持、操縱或指揮犯罪組織者，處3年以上10年以下有期
徒刑，得併科新臺幣1億元以下罰金；參與者，處6月以上5年以
下有期徒刑，得併科新臺幣1千萬元以下罰金。但參與情節輕微
者，得減輕或免除其刑。
具公務員或經選舉產生之公職人員之身分，犯前項之罪者，加重
其刑至二分之一。
犯第一項之罪者，應於刑之執行前，令入勞動場所，強制工作，
其期間為3年。
前項之強制工作，準用刑法第90條第二項但書、第三項及第98條
第二項、第三項規定。
以言語、舉動、文字或其他方法，明示或暗示其為犯罪組織之成
員，或與犯罪組織或其成員有關聯，而要求他人為下列行為之一
者，處3年以下有期徒刑，得併科新臺幣3百萬元以下罰金：
一、出售財產、商業組織之出資或股份或放棄經營權。
二、配合辦理都市更新重建之處理程序。
三、購買商品或支付勞務報酬。
四、履行債務或接受債務協商之內容。
前項犯罪組織，不以現存者為必要。
以第五項之行為，使人行無義務之事或妨害其行使權利者，亦同
。
第五項、第七項之未遂犯罰之。
洗錢防制法第2條
本法所稱洗錢，指下列行為：
一、意圖掩飾或隱匿特定犯罪所得來源，或使他人逃避刑事追訴
    ，而移轉或變更特定犯罪所得。
二、掩飾或隱匿特定犯罪所得之本質、來源、去向、所在、所有
    權、處分權或其他權益者。
三、收受、持有或使用他人之特定犯罪所得。
洗錢防制法第14條
有第二條各款所列洗錢行為者，處7年以下有期徒刑，併科新臺
幣5百萬元以下罰金。
前項之未遂犯罰之。
前二項情形，不得科以超過其特定犯罪所定最重本刑之刑。
中華民國刑法第339條之4
犯第339條詐欺罪而有下列情形之一者，處1年以上7年以下有期
徒刑，得併科1百萬元以下罰金：
一、冒用政府機關或公務員名義犯之。
二、三人以上共同犯之。
三、以廣播電視、電子通訊、網際網路或其他媒體等傳播工具，
    對公眾散布而犯之。
前項之未遂犯罰之。
附表
編號 被害人 犯罪事實 遭詐欺之金額 （新臺幣） 主文及宣告刑 1 告訴人 葛怡君 如起訴書附表編號1所示 6,523元、2萬789元 （共2萬7,312元） 陳念哲犯三人以上共同詐欺取財罪，處有期徒刑壹年壹月。 2 告訴人 林竹臆 如起訴書附表編號2所示 2萬9,985元 陳念哲犯三人以上共同詐欺取財罪，處有期徒刑壹年壹月。 3 告訴人 簡仲廷 如起訴書附表編號3所示 2萬9,951元 陳念哲犯三人以上共同詐欺取財罪，處有期徒刑壹年壹月。 4 告訴人 陳秀菱  如起訴書附表編號4所示 1萬123元  陳念哲犯三人以上共同詐欺取財罪，處有期徒刑壹年。 5 被害人 張圓禧  如起訴書附表編號5所示 4萬9,987元、4萬5,123元（共9萬5,110元） 陳念哲犯三人以上共同詐欺取財罪，處有期徒刑壹年參月。 6 被害人 洪育慈  如起訴書附表編號6所示 3萬元、3萬元、3萬元、1萬元（共10萬元） 陳念哲犯三人以上共同詐欺取財罪，處有期徒刑壹年參月。 7 告訴人 林姝玎 如起訴書附表編號7所示 4萬9,989元、4萬9,989元、2萬8,123元 （共12萬8,101元） 陳念哲犯三人以上共同詐欺取財罪，處有期徒刑壹年肆月。 8 告訴人 陳秀鳳 如起訴書附表編號8所示 2萬7,123元  陳念哲犯三人以上共同詐欺取財罪，處有期徒刑壹年壹月。 9 告訴人 李佳恬 如起訴書附表編號9所示 5,875元、3,270元 （共9,145元） 陳念哲犯三人以上共同詐欺取財罪，處有期徒刑壹年。 10 被害人 張巧玲 如起訴書附表編號10所示 4萬5,678元 陳念哲犯三人以上共同詐欺取財罪，處有期徒刑壹年貳月。 11 告訴人 陳金桃 如起訴書附表編號11所示 3萬1,031元、2萬1,021元、3萬元（共8萬2,052元） 陳念哲犯三人以上共同詐欺取財罪，處有期徒刑壹年參月。 12 告訴人 邱姿雅 如起訴書附表編號12所示 3萬7,123元 陳念哲犯三人以上共同詐欺取財罪，處有期徒刑壹年壹月。 

【附件】　
臺灣士林地方檢察署檢察官起訴書
                                    111年度偵字第2108號
                                     111年度偵字第3635號
　　被　　　告　陳念哲　男　24歲（民國00年00月00日生）
　　　　　　　　　　　　住○○市○○區○○街000號3樓
　　　　　　　　　　　　國民身分證統一編號：Z000000000號
上列被告因詐欺等案件，已經偵查終結，認應提起公訴，茲將犯
罪事實及證據並所犯法條分敘如下：
　　　　犯罪事實
一、陳念哲基於參與犯罪組織之犯意，於民國110年11月20日，
    透過通訊軟體TELEGRAM上暱稱「小樂」之人招募加入真實姓
    名年籍不詳暱稱「阿良」、「嘿皮」及「陳奕瑋」與其他真
    實姓名年籍不詳成年人所組成之詐欺集團，並以每日取款金
    額1.5%報酬之代價，擔任車手之工作。其等共同意圖為自己
    不法之所有，基於三人以上詐欺取財及掩飾、隱匿特定犯罪
    所得之來源及去向之犯意聯絡，先由某真實姓名、年籍不詳
    之詐欺集團成員於附表所示之時間，向附表所示之人施以附
    表所示之詐術，致其等均陷於錯誤，因而匯款附表所示之款
    項至附表所示之帳戶。嗣陳念哲於110年11月22日某時，先
    依「小樂」指示，搭乘計程車至臺北市士林區忠誠公園某處
    ，領取不詳詐欺集團成員事先藏放在該處之附表所示帳戶之
    金融卡，復分別於附表所示之時間，於附表所示之地點提領
    詐騙贓款，提領完成後再將贓款及附表所示帳戶之金融卡，
    放回忠誠公園內，交由「阿良」收取，以此方式掩飾、隱匿
    該等款項與犯罪之關聯性。
二、案經葛怡君、林竹臆、簡仲廷、陳秀菱、林姝玎、陳秀鳳、
    李佳恬、陳金桃、邱姿雅訴由臺北市政府警察局士林分局報
    告偵辦。
　　　　證據並所犯法條
一、證據清單及待證事實：
編號 證據名稱 待證事實 1 被告陳念哲於警詢及偵查中之自白 坦承於110年11月22日某時，先依「小樂」指示，搭乘計程車至臺北市士林區忠誠公園後，領取事先藏放在該處之金融卡，復於附表所示之時間、地點，提領附表所示之贓款後，再將贓款及金融卡放回忠誠公園內，由「阿良」收取之事實。 2 證人即告訴人葛怡君、林竹臆、簡仲廷、陳秀菱、洪、林姝玎、陳秀鳳、李佳恬、陳金桃、邱姿雅及被害人洪慈育、張圓禧及張巧玲於警詢時之證述 證明其等遭詐欺集團以附表所示方式詐騙，因而匯款如附表所示之金額至附表所示之帳戶之事實。 3 ⑴證人葛怡君提出之轉帳交易明細、存簿翻拍照片 ⑵證人林竹臆提出之轉帳交易明細 ⑶證人簡仲廷提出之網路轉帳交易明細、與詐欺集團成員之通話紀錄翻拍照片。 ⑷證人陳秀菱提出之轉帳交易明細、購買GASH點數之交易明細、信用卡正反面照片與詐欺集團成員之通聯記錄 ⑸證人陳圓禧提出之網路轉帳交易明細、存簿翻拍照片 ⑹證人洪育慈提出之轉帳交易明細 ⑺證人林姝玎提出之存簿翻拍照片 ⑻證人陳秀鳳提出之存簿翻拍照片、提款卡正反面照片 ⑼證人張巧玲提出之網路轉帳交易明細 證明其等遭詐欺集團以附表所示方式詐騙，因而匯款如附表所示之金額至如附表所示之帳戶之事實。 4 ⑴提領地點之監視器錄影   畫面翻拍照片。 ⑵郵局帳號000-00000000 　000000號、帳號000-00000000000000號、合作金庫銀行帳號000-0000000000000號、台新銀行帳號000-00000000000000號、中國信託銀行帳號000-000000000000號等帳戶之交易明細。 證明被告於附表所示之時間、地點，提領附表所示之款項之事實。 
二、
　㈠按詐欺集團成員分工精細，有車手、收水、機房、水房、系
    統商等，除使犯罪難以追查外，更使犯罪所得因層層轉交上
    手而隱匿，每轉交予不詳姓名成員，即形成犯罪偵查之斷點
    ，所為當屬洗錢防制法第2條第2款之洗錢定義。次以被告負
    責擔任車手角色，該等所屬之詐欺集團對被害人施行詐術並
    致被害人交付財物，係採多線分工完成以電話施用詐術、詐
    取金錢、上下聯繫、指派工作或擔任車手取款等，堪認其等
    所參與之集團，係透過縝密之計畫與分工，成員彼此間相互
    配合，由多數人所組成之於一定期間內持續以實施詐欺為手
    段而牟利，並具有完善結構之組織，屬3人以上，以實施詐
    術為手段，所組成具有持續性、牟利性之有結構性犯罪組織
    ，是該詐欺集團，該當於組織犯罪防制條例第2條第1項所稱
    之犯罪組織。
　㈡核被告所為，係犯組織犯罪防制條例第3條第1項後段之參與
    犯罪組織、刑法第339條之4第1項第2款之三人以上共同詐欺
    取財及洗錢防制法第14條第1項之洗錢等罪嫌。被告與其餘
    詐欺集團成員間就上開犯行，有犯意聯絡及行為分擔，請依
    共同正犯論處。被告參與犯罪組織行為，與其等首次共犯加
    重詐欺犯行，係一行為同時觸犯上開數罪名，屬想像競合犯
    ，請依刑法第55條規定，從一重論以加重詐欺罪處斷。再被
    告於附表所示時間對各被害人所犯各次加重詐欺取財罪嫌，
    犯意各別，行為互殊，請予分論併罰。
  ㈢本案詐欺而獲取之犯罪所得，請依刑法第38條之1第1項規定
    宣告沒收，如於全部或一部不能沒收或不宜執行沒收時，則
    請依刑法第38條之1第3項規定，追徵其價額。被告如附表所
    列提領之款項，為其犯洗錢防制法第14條洗錢罪而移轉隱匿
    之財物，觀之同法第18條第1項之文義及立法理由均未限制
    此等財物須為被告所有始得沒收，復參諸臺灣高等法院107
    年度金上訴字第89號判決之理由欄參、三.(一).2之意旨，
    請宣告沒收之，如認過苛，則請依刑法第38條之2第2項規定
    酌減之。
三、依刑事訴訟法第251條第1項提起公訴。
　　此　致
臺灣士林地方法院
中　　華　　民　　國　 111　　年　　4 　　月　　15　　日
　　　　　　　　　　　　　檢　察　官  詹于槿
本件正本證明與原本無異
中　　華　　民　　國　 111　　年　　5 　　月　   1    日
　　　　　　　　　　      書　記　官  羅明柔
所犯法條：
組織犯罪防制條例第3條　
發起、主持、操縱或指揮犯罪組織者，處 3 年以上 10 年以下
有期徒刑，得併科新臺幣 1 億元以下罰金；參與者，處 6 月以
上 5 年以下有期徒刑，得併科新臺幣 1 千萬元以下罰金。但參
與情節輕微者，得減輕或免除其刑。
具公務員或經選舉產生之公職人員之身分，犯前項之罪者，加重
其刑至二分之一。
犯第 1 項之罪者，應於刑之執行前，令入勞動場所，強制工作
，其期間為 3 年。
前項之強制工作，準用刑法第 90 條第 2 項但書、第 3 項及第
98 條第 2 項、第 3 項規定。
以言語、舉動、文字或其他方法，明示或暗示其為犯罪組織之成
員，或與犯罪組織或其成員有關聯，而要求他人為下列行為之一
者，處 3 年以下有期徒刑，得併科新臺幣 3 百萬元以下罰金：
一、出售財產、商業組織之出資或股份或放棄經營權。
二、配合辦理都市更新重建之處理程序。
三、購買商品或支付勞務報酬。
四、履行債務或接受債務協商之內容。
前項犯罪組織，不以現存者為必要。
以第 5 項之行為，使人行無義務之事或妨害其行使權利者，亦
同。
第 5 項、第 7 項之未遂犯罰之。
中華民國刑法第339條之4
犯第 339 條詐欺罪而有下列情形之一者，處 1 年以上 7 年以
下有期徒刑，得併科 1 百萬元以下罰金：
一、冒用政府機關或公務員名義犯之。
二、三人以上共同犯之。
三、以廣播電視、電子通訊、網際網路或其他媒體等傳播工具，
    對公眾散布而犯之。
前項之未遂犯罰之。
洗錢防制法第14條
有第二條各款所列洗錢行為者，處 7 年以下有期徒刑，併科新
臺幣 5 百萬元以下罰金。
前項之未遂犯罰之。
前二項情形，不得科以超過其特定犯罪所定最重本刑之刑。
附表：
編號 被害人 （是否提告） 詐術 匯款時間 匯款金額 （新臺幣） 匯入之人頭帳戶 提領時間、地點、金額  1 葛怡君（是） 詐欺集團成員於110年11月22日18時20分許，致電葛怡君並偽裝為網路購物之客服人員，佯稱：因作業疏失，領取貨物時未與其核對身份，將導致系統錯誤扣款，需按指示操作自動櫃員機，以避免上述情形等語。 110年11月22日18時30分 6,538元 000-00000000000000 陳念哲於110年11月22日18時57、58分，在士林蘭雅郵局（臺北市○○區○○路0段00號）提領2萬1,000元、6,000元     110年11月22日18時49分 2萬0,789元    2 林竹臆（是） 詐欺集團成員於110年11月22日17時許，致電林竹臆並偽裝為臉書之賣家，佯稱：因核對訂單後，發現有重複購買之情形，要求加入LINE好友，並以LINE指示如何操作自動櫃員機，以避免上述情形等語。 110年11月22日19時18分 2萬9,985元 000-00000000000000 陳念哲於110年11月22日19時26分，在士林蘭雅郵局（臺北市○○區○○路0段00號）提領3萬元  3 簡仲廷（是） 詐欺集團成員於110年11月22日19時1分許，致電簡仲廷，偽裝為西堤餐飲之人員，佯稱：因其先前消費時，遭系統誤植為會員，若不盡快解除，將會扣款2萬元之會員費，並要求其按指示操作自動櫃員機，以避免上述情形等語。 110年11月22日20時 2萬9,951元 000-00000000000000 陳念哲於110年11月22日20時4分，在士林蘭雅郵局（臺北市○○區○○路0段00號）提領3萬元  4 陳秀菱（是） 詐欺集團成員於110年11月22日18時10分許，先致電陳秀菱並偽裝為蝦皮拍賣之客服人員，佯稱：因電腦作業疏失需要其提供帳戶密碼給銀行之客服人員，隨後另有自稱中國信託銀行之客服人員致電，要求其提供其中國信託銀行之信用卡正反面，並要求其依指示操作中國信託之APP軟體及統一便利超商之i-bon，並購買GASH點數，以利相關作業等語。 110年11月22日20時29分 1萬0,123元 000-00000000000000 陳念哲於110年11月22日20時36分，在元大銀行忠誠分行分行（臺北市○○區○○路0段00號）提領1萬05元  5 張圓禧 （否） 詐欺集團成員於110年11月22日16時28分許，致電陳圓禧，偽稱為雲朗觀光會計人員林美惠，佯稱：其有一筆刷卡消費，因電腦作業疏失，遭誤刷為十幾筆，為確保能退款，要求其按指示操作其網路銀行等語。 110年11月22日16時57分 4萬9,987元 000-0000000000000 陳念哲於110年11月22日17時02分至05分，在合作金庫北士林分行（臺北市○○區○○○路0段000號）提領3萬元、3萬元、3萬元、5,000元、2萬4,000元     110年11月22日17時 4萬5,123元    6 洪育慈（否） 詐欺集團成員於110年11月22日21時許，致電洪育慈，佯稱：因其先前在臉書軟體購買文具時，遭系統誤植為高級會員，若不盡快解除，將需繳納12000元之會員費，隨後又佯稱草屯鎮農會林主任，先要求其將名下帳戶之款項全數提出，再按指示匯入指定帳戶等語。 110年11月22日22時31分 3萬元  000-0000000000000083  陳念哲於110年11月22日22時36、37分，在合作金庫北士林分行（臺北市○○區○○○路0段000號）提領3次，每次2萬元，共6萬元      110年11月22日22時35分 3萬元       110年11月22日22時40分 3萬元  陳念哲於110年11月22日22時43分，在元大銀行忠誠分行（臺北市○○區○○路0段00號），提領2萬元、2萬元，共計4萬元     110年11月22日22時43分 1萬元    7 林姝玎（是） 詐欺集團成員於110年11月22日20時12分許，致電林姝玎，自稱施巴公司之客服人員，佯稱：其日前以中國信託信用卡消費時，因電腦系統異常，多刷了十五筆，共1萬多元之消費，為取消額外之刷卡動作，請務必遵照中國信託客服人員之指示處理，隨後，另接獲自稱中國信託客服人員之來電，要求其按照指示操作自動櫃員機及遠東銀行之APP等語。 110年11月23日0時12分 4萬9,989元 000-0000000000000083  陳念哲於110年11月23日0時17至20分，在元大銀行忠誠分行（臺北市○○區○○路0段00號），提領2萬元，共5次，總計10萬元     110年11月23日0時13分 4萬9,989元       110年11月23日0時26分 2萬8,123元  陳念哲於110年11月23日0時32、33分許，在合作金庫北士林分行（臺北市○○區○○○路0段000號）提2萬元、8,000元。  8 陳秀鳳（是） 詐欺集團成員於110年11月22日17時35分許，致電陳秀鳳，偽稱為國泰世華銀行人員，佯稱：因其購買住宿卷時，受電腦作業疏失影響而有重複扣款之情形，而當時銀行已下班，故請其按指示匯款轉帳，以利資料核對等語。 110年11月22日19時23分 2萬7,123元 000-000000000000 陳念哲於110年11月22日19時28、29分，在安泰銀行天母分行（臺北市○○區○○路00號）提領2萬元、7,000元。  9 李佳恬（是） 詐欺集團成員於110年11月22日致電李佳恬，偽稱為春天酒店房務電商業者，佯稱：因其先前購買之春天酒店票券，受房務人員錯誤設定，為解除此錯誤設定，須按其指示進行網路轉帳等語。 110年11月22日18時52分 5,875元 000-000000000000 陳念哲於110年11月22日19時01分，在元大銀行忠誠分行分行（臺北市○○區○○路0段00號）提領1萬8,000元。     110年11月22日18時58分 3,270元    10 張巧玲 （否） 詐欺集團成員於110年11月22日18時34分許，致電張巧玲，偽稱為雲朗觀光之財務人員，佯稱：其所購買之溫泉票券2份，因系統錯誤，而遭設定為團體票券共10份，要求提供其當時刷卡銀行之電話，隨後就接獲玉山銀行的客服人員來電，要求其按指示進行網路銀行之操作等語。 110年11月22日19時03分 4萬5,678元 000-000000000000 陳念哲於110年11月22日19時08分至19時10分，在玉山銀行-天母分行（臺北市○○區○○路0段00號）提領2萬元、2萬元、5,000元。  11 陳金桃（是） 詐欺集團成員於110年11月22日，致電陳金桃，偽稱為雲朗觀光之財務人員，佯稱：其所購買之觀光券誤訂為團體票，要求其按指示操作國泰世華網路銀行之APP以進行止付等語。 110年11月22日17時8分 3萬1,031元 000-0000000000000 陳念哲於110年11月22日17時14分至15分，在統一超商-新忠門市（臺北市○○區○○○路0段00號）提領2萬05元、1萬1,005元。     110年11月22日17時11分 2萬1,021元 000-00000000000000 陳念哲於110年11月22日17時15分至16分，在統一超商-新忠門市（臺北市○○區○○○路0段00號）提領2萬05元、1,005元。     110年11月22日18時35分 3萬元 000-000000000000 陳念哲於110年11月22日18時38分，在統一超商-新忠門市（臺北市○○區○○○路0段00號）提領3萬元。  12 邱姿雅（是） 詐欺集團成員於110年11月22日17時40分許，致電邱姿雅，偽稱其日前至夢時代百貨購物時，因受駭客影響而遭誤植為高級會員，可能因而遭扣款，若欲取消則須與後續來電之銀行人員核對帳戶，隨後即接獲另名銀行人員來電，請其按指示匯款轉帳，以利資料核對等語。 110年11月22日19時48分 3萬7,123元 000-0000000000000000 陳念哲於110年11月22日19時53分，在元大銀行忠誠分行分行（臺北市○○區○○路0段00號）提領2萬元。